【裁判字號】    96,訴,1232
【裁判日期】    971028
【裁判案由】    請求返還代墊款
【裁判全文】
臺灣臺南地方法院民事判決              96年度訴字第1232號
原      告  有龍建設開發股份有限公司
法定代理人  丙○○
訴訟代理人  蔡文斌律師
            王建強律師
            李育禹律師
            何冠慧律師
複 代 理人  王盛鐸律師
被      告  乙○○○
兼
訴訟代理人  甲○○
被      告  丁○○
上三人共同
訴訟代理人  許世烜律師
上列當事人間請求返還代墊款事件，經本院於民國97年10月14日
言詞辯論終結，判決如下：
    主  文
被告應連帶給付原告新臺幣陸拾陸萬捌仟伍佰伍拾元，及被告乙○○○、甲○○自民國九十六年八月二十四日起至清償日止，按
週年利率百分之五計算之利息。
被告乙○○○應給付原告新臺幣貳拾萬陸仟貳佰元，及自民國九
十六年八月二十四日起至清償日止，按週年利率百分之五計算之
利息。
訴訟費用新臺幣玖仟伍佰捌拾元，由被告乙○○○負擔新臺幣貳
仟貳佰伍拾捌元，其餘新臺幣柒仟參佰貳拾貳元由被告連帶負擔
。
本判決第一項於原告以新臺幣貳拾貳萬參仟元為被告預供擔保後
，得假執行。但被告以新臺幣陸拾陸萬捌仟伍佰伍拾元為原告預
供擔保後，得免為假執行。
本判決第二項得假執行。但被告乙○○○以新臺幣貳拾萬陸仟貳
佰元為原告預供擔保後，得免為假執行。
    事實及理由
一、按訴狀送達後，原告不得將訴變更或追加他訴，但該訴訟標
    的對於數人必須合一確定時，追加其原非當事人之人為當事
    人者，不在此限。民事訴訟法第255條第1項第5款定有明文
    。本件原告起訴時，原僅列被告乙○○○及甲○○為被告，
    嗣於本院審理中追加被告丁○○為被告（詳見民國96年10月
    9日追加暨準備書狀；本院卷第45頁），核被告乙○○○、
    甲○○及丁○○同為被繼承人李武長之繼承人，就原告訴之
    聲明第1項前段而言，對於3位被告必須合一確定，屬固有必
    要共同訴訟，是原告於起訴後追加被繼承人李武長之繼承人
    丁○○為被告，依前述規定，自為法之所許，合先敘明。
二、原告起訴主張：
    （一）被告乙○○○、甲○○、丁○○分別為被繼承人李武
          長（原為原告之股東兼前任董事長）之配偶、長子及
          次子，被告乙○○○向原告陳稱，被告之被繼承人李
          武長之權利義務由被告3人繼承，其他繼承人則拋棄
          繼承，則被告之被繼承人李武長之權利義務應由被告
          3人繼承，先予敘明。
    （二）原告成立時，即有決議依各股東持有股份之不同，分
          別分配不同數量之「置骨灰位」及「往生牌位」予各
          股東，而分配予各股東之置骨灰位，係以每個新臺幣
          （下同）6,000元計價，往生牌位則以每個1,000元計
          價，惟發給各股東使用權狀之行為，經國稅局認定係
          屬「銷售貨物或勞務」之行為，依加值型及非加值型
          營業稅法第10條規定應繳納百分之5之營業稅，即置
          骨灰位每個應繳300元稅金，往生牌位每個應繳50元
          稅金。因原告移轉分配予各股東之置骨灰位及往生牌
          位之使用權，實際上並無向各股東收受買賣價金，是
          原告無錢繳納百分之5之營業稅，全體股東乃決議由
          分得置骨灰位及往生牌位之股東自行繳納，並以手續
          費稱之。
    （三）原告曾於93年8月6日召開93年度股東常會，於該次會
          議將手續費由原本的300元修改為600元，並自93年9
          月1日實行，被告乙○○○及丁○○均有出席。由於
          各股東所領取之置骨灰位及往生牌位係由各股東自行
          處理，原告並未因此而獲得任何利益，故股東間即有
          共識，相關稅金應由取得置骨灰位及往生牌位之各股
          東自行負擔，於原告繳納後，各股東應負清償之責，
          被告之被繼承人李武長及被告乙○○○前亦已自行繳
          納一部分稅金。從而，原告與股東間訂有一由股東負
          責繳納營業稅之契約。
    （四）被告之被繼承人李武長截至89年7月31日止，已領取
          之置骨灰位權狀為3,764張（含原告決議獎勵股東的3
          00張），已繳稅金之部分為1,536張，未繳稅金部分
          為2, 228張，以每張300元計，尚應繳668,400元·另
          被告之被繼承人李武長截至上開日期止，已領取之往
          生牌位權狀為9張，已繳稅金之部分為6張，未繳稅金
          部分為3張，以每張50元計，尚應繳150元，以上為被
          告之被繼承人李武長依約應繳納而尚未繳納之金額，
          合計668,550元，應由被告連帶負清償之責。
    （五）被告乙○○○亦為原告之股東，截至上開日期為止，
          已領取之置骨灰位權狀為2,308張，已繳稅金之部分
          為1,637張，未繳稅金部分為671張，以每張300元計
          ，尚應繳201,300元；另被告乙○○○截至上開日期
          止，已領取之往生牌位權狀為119張，已繳稅金之部
          分為21張，未繳稅金部分為98張，以每張50元計，尚
          應繳4,900元，綜上，被告乙○○○依約應繳納而尚
          未繳納之金額合計206,200元。
    （六）被告以外之股東均已將代墊稅金返還予原告，惟被告
          一直未繳清，經原告催討亦未獲置理。原告於89年9
          月23日召開第5次股東會議時，特別於開會通知之討
          論事項上明白記載，該次會議將討論未依原告規定繳
          清稅金事項之檢討，該次會議被告乙○○○、丁○○
          亦有參加，會中經股東多數決議，就股東中已申領權
          狀（置骨灰位、往生牌位使用權狀），惟尚未依原告
          規定繳清稅金一案，決議「股東尚未依公司規定繳清
          稅金，關於李武長、乙○○○之稅金，暫由公司代支
          付，待統一行銷決定後，由分配金額中逐一扣除。」
          惟因原告早已開放由各股東自行銷售所領取之使用權
          狀，依公平交易法無法拘束各股東應統一行銷，且應
          分配予各股東之權狀，亦早已發放完畢，無從由統一
          行銷之分配金額中扣還原告已代繳之稅金，原告為被
          告之被繼承人李武長代繳之稅金668,550元，被告應
          依契約約定及繼承法則之規定，返還原告；又原告為
          被告乙○○○代繳之稅金206,200元，被告乙○○○
          則應依契約約定，返還原告。若被告認為不應負擔稅
          金，則應依國稅局之認定，被告所取得之置骨灰位及
          往生牌位之使用權，係屬原告銷售貨物或勞務之行為
          ，則原告迄今尚未獲得買賣價金，被告即負有給付原
          告每個置骨灰位6,000元、每個往生牌位1,000元買賣
          價金之義務。
    （七）對被告答辯之陳述：
          被告抗辯原告本件請求曾主張抵銷，已為既判力所及
          ，原告否認之。臺灣高等法院臺南分院94年度上易字
          第142號判決中，原告固曾援引本件事實而為抵銷抗
          辯主張，惟該判決就此之認定，僅為「……則被上訴
          人（即被告）是否應返還上訴人（即原告）代繳之稅
          金，被上訴人對上訴人是否負有債務，尚有爭議，與
          前開民法第334條第1項規定互負債務的要件不符……
          」，並未就原告之抵銷抗辯為實質認定，該抵銷抗辯
          既未經法院就抵銷事實之有無及抵銷金額之多寡為裁
          判，即不為上開判決既判力所及，自無民事訴訟法第
          400條第2項規定之適用。
    （八）並聲明：
          1.被告應連帶給付原告668,550元，及被告乙○○○
            、甲○○自96年8月24日起至清償日止，按週年利
            率百分之5計算之利息。
          2.被告乙○○○應給付原告206,200元，及自96年8月
            24日起至清償日止，按年息百分之5計算之利息。
          3.訴訟費用由被告負擔。
          4.願供擔保，請准宣告假執行
三、被告之抗辯：
    （一）原告主張「原告曾決議分配給各股東之骨灰位以每個
          6,000元計，依稅法規定應繳納百分之5稅金，亦決議
          由領取之股東繳納，並以手續費稱之……」云云，惟
          原告並未提出其所主張之會議決議。
    （二）原告據89年9月23日股東會議：「股東尚未依公司規
          定繳清稅金，關於李武長、乙○○○之稅金，暫由公
          司代支付，待統一行銷決定後，由分配金額中逐一扣
          除」，提起本件訴訟，要求被告返還代墊款。惟查，
          原告所稱其墊付之稅金係營業稅，納稅義務人為原告
          ，復為兩造所不爭執，則上開決議所稱李武長、乙○○○之稅金，實係原告應負擔之稅金，非被告之被繼
          承人李武長、被告乙○○○應負擔之稅金。既原告係
          納稅義務人，則原告繳納該營業稅係為清償自己公法
          上之債務，非為被告之被繼承人李武長及被告乙○○○代償債務，故原告主張其代償被告之被繼承人李武
          長及被告乙○○○之債務，即有誤解。
    （三）縱認原告曾決議股東應繳納百分之5稅金予原告（被
          告否認有此決議，縱有決議亦不合法），然股東會得
          否決議公司業務事項，固無疑義，惟股東個人是否願
          意為原告負擔「原告為納稅義務人」之稅金，乃股東
          個人與原告間之契約，不能由股東會代替各個股東同
          意之。又按股份有限公司之股東有限責任之原則，股
          份有限公司之股東僅就其所認股份對公司負其責任；
          除出資義務外，股東即不負任何出資義務，亦不受損
          失之分擔，此一原則乃股份有限公司之基本原則，凡
          公司之章程、股東會之決議或董事會之決議，違反此
          一原則者，概屬無效。原告據89年9月23日股東會議
          要求被告返還原告代繳之稅金，然上開稅金係原告為
          納稅義務人所應繳之稅額，股東會決議由股東負擔公
          司之應繳稅額，即係要求股東負擔其所認股份之出資
          額以外之責任，有違股份有限公司股東有限責任原則
          ，故上開決議無效，原告以無效之決議為請求權基礎
          提起本件訴訟，難認有理由。若有股東依無效之決議
          支付金錢予原告，僅係股東能否向原告請求返還不當
          得利之問題，及原告能否抗辯非債務清償無義務返還
          利益予股東之問題，原自始絕對無效之股東會決議，
          不能因有股東依無效決議支付金錢，而認為有效。
    （四）依原告提出之89年9月23日第五次股東會議紀錄所載
          決議事項第四項：「股東尚未依公司規定繳清稅金，
          關於李武長、乙○○○之稅金，暫由公司代支付，待
          統一行銷決定後，由分配金額中，遂一扣除。」則原
          告應待統一行銷決定後，由所行銷分配金額中，遂一
          扣除。故原告縱能請求被告給付，此請求權依上開決
          議係附有停止條件，應待統一行銷決定，且僅能從所
          行銷分配金額中扣除，不能逕向被告請求給付。
    （五）依原告89年8月3日公告說明欄所記載：「一自89年8
          月3日止、權狀號碼A0000000-A0000000內，原權狀持
          有人係李武長、乙○○○、白萬春、陳建助、余光、
          邱先榮、黃文炳、劉秀蘭、李玉梅、梁詹秀以上等人
          ，係已繳完稅金300元，轉讓手續費300元。二自89年
          8月3日起權狀號碼A0000000以後，各股東申領之權狀
          、或轉讓、必先繳完申領權狀之稅金，如有轉讓再繳
          交轉讓手續費600元。」本件原告起訴請求者，乃截
          至89年7月31日止，被告之被繼承人李武長及被告乙○○○已攜出取走之置骨灰位與往生牌位權狀而應繳
          未繳之稅金，然按上開原告對外之公告即已載明截至
          89年8月3日止所發出之權狀號碼A0000000-A0000000
          內，被告之被繼承人李武長及被告乙○○○業已將稅
          金繳納完畢。
    （六）依民事訴訟法第400條第2項規定：「主張抵銷之請求
          ，其成立與否經裁判者，以主張抵銷之額為限，有既
          判力。」原告本件訴訟主張依89年9月23日股東會議
          之決議向被告請求返還墊付之稅金，然原告此項請求
          已經於另案（本院93年度訴字第1540號請求給付股利
          事件）訴訟中，為抵銷之抗辯，但為法院所不採，認
          抵銷之債權不成立；嗣原告提起上訴，惟二審法院予
          以維持而確定（臺灣高等法院臺南分院94年度上易字
          第142號判決），則原告於另案抵銷之請求已經於確
          定判決中經裁判。原告本件所請求者乃截至87年7月3
          1日止之墊款金額668,550元及206,200元，以上金額
          發生之時間均在上述判決辯論終結前，且亦在判決辯
          論終結前主張抵銷，則本件原告之請求已為上述判決
          既判力所及，原告提起本件訴訟違反一事不再理原則
          。且由上開判決駁回抵銷抗辯之理由所稱「……被上
          訴人（即被告）對上訴人（即原告）是否負有債務，
          尚有爭議……」可知該判決係認定原告對被告等人之
          債權，尚難認定為成立，而非債權無抵銷之適狀不能
          抵銷。既然不能認定為成立，即係為不成立之認定，
          則成立與否，業經裁判，而非未經裁判。原告主張其
          於上述判決言詞辯論時所主張之抵銷，未經法院判斷
          ，顯有誤解。既然抵銷之債權成立與否，已經臺灣高
          等法院臺南分院94年度上易字142號確定判決加以裁
          判，認不能成立而駁回，故原告更行起訴，於法顯有
          未合。
    （七）並聲明：
          1.原告之訴駁回。
          2.訴訟費用由原告負擔。
          3.若受不利判決，願供擔保請准宣告免為假執行。
四、兩造不爭執事項：
    （一）被告之被繼承人李武長已領取置骨灰位權狀3,746張
          及往生牌位權狀9張。另被告乙○○○已領取置骨灰
          位權狀2,308張及往生牌位權狀119張。
    （二）原告89年9月23日會議記錄，被告乙○○○及丁○○
          僅於出席部分簽名，決議部分均無簽名。
    （三）本件置骨灰位以每個6,000元計價，往生牌位以每個
          1,000元計價，依稅法規定應繳納百分之5之稅金。
五、兩造爭執事項：
    （一）原告分配給各股東之置骨灰位以每個6,000元計價，
          往生牌位以每個1,000計價，依稅法規定應繳納百分
          之5之稅金，是否亦曾決議由領取之股東繳納，並以
          手續費稱之？
    （二）臺灣高等法院臺南分院94年度上易字第142號判決之
          既判力是否及於原告於該案言詞辯論時主張之抵銷抗
          辯？
六、得心證之理由：
    （一）原告主張原告成立時，即有決議依各股東持有股份之
          不同，分別分配不同數量之「置骨灰位」及「往生牌
          位」予各股東，而分配予各股東之置骨灰位，係以每
          個6,000元計價，往生牌位則以每個1,000元計價等情
          ，為被告所不爭執，應可信為真實。又原告主張發給
          各股東使用權狀之行為，經國稅局認定應繳納百分之
          5之營業稅，即置骨灰位每個應繳300元稅金，往生牌
          位每個應繳50元稅金，且因原告移轉分配予各股東之
          置骨灰位及往生牌位之使用權，實際上並無向各股東
          收受買賣價金，故全體股東乃決議由分得置骨灰位及
          往生牌位之股東自行繳納，並以手續費稱之等情，雖
          未能提出當時決議之會議紀錄，然查：
          １由原告所提出之89年9月23日第5次股東會議記錄第
            4點內容：「股東尚未依公司規定繳清稅金，關於
            李武長、乙○○○之稅金，暫由公司代支付，待統
            一行銷決定後，由分配金額中，逐一扣除」等語觀
            之（見本院補字卷第8至10頁），應可推斷原告主
            張其先前應曾作成前述依法應繳納之稅金由股東自
            行負擔之決議，並非無據。
          ２證人即同為原告股東之白萬春亦到庭具結證稱：「
            公司股東都是地主，沒有資金來源，所以有關出售
            塔位稅金由股東自己來支付，是在85年底李武長主
            持會議時決定的，我們不知道會議記錄在哪裡，當
            時確實有通過這樣的決議，因為當時公司沒辦法再
            拿錢出來。剛剛我講85年是錯的，是在84年底左右
            決定的，因為要在發權狀之前決定。」等語（本院
            96年12月20日言詞辯論筆錄參照；見本院訴字卷第
            90頁），據此並參以證人白萬春與兩造間並無親屬
            或僱傭等關係，且依其陳述內容，可知其亦須依照
            約定負擔原告應繳稅金之部分金額，對其並無利益
            ，故其上開陳述內容，經核應尚可採信，故原告主
            張曾有前述依法應繳納之稅金由領取權狀之各股東
            負擔之決議等情，應可信為真實。
          ３又原告之其他股東亦曾繳付原告所應繳納之稅金一
            節，亦據原告提出存簿影本1份附卷可證（見本院
            補字卷第14頁），而被告對於被告之被繼承人李武
            長、被告乙○○○前曾分別繳納461,100元、492,1
            50元等原告應繳之稅金金額等情，復不爭執，故原
            告主張曾決議分配給各股東之置骨灰位、往生牌位
            等，依稅法應繳納百分之5之稅金由領取之股東負
            擔，而各股東亦已同意等語，尚堪採信。從而，原
            告與被告之被繼承人李武長、被告乙○○○間，有
            由被告之被繼承人李武長、被告乙○○○負擔2人
            所分得之置骨灰位、往生牌位等應繳稅金之約定存
            在，應可認定。
    （二）被告雖辯稱；原告依法為納稅義務人，稅金應由原告
          負擔，不得要求被告負擔云云，然稅金原則上雖應由
          納稅義務人即原告負擔，但若原告與股東間如訂有契
          約，約定由各股東負擔，亦非法所不許，而原告之股
          東既決議百分之5稅金由領取權狀之股東繳納，且包
          含被告之被繼承人李武長與被告乙○○○在內之各股
          東，亦均已同意前述決議，則被告之被繼承人李武長
          及被告乙○○○與原告間即係分別訂有由其2人負擔
          各自分得權狀部分之應繳稅金之契約，故其2人本應
          依約在原告繳納該部分稅金前，或在原告先行繳納稅
          金後，交付相當之金額予原告。又被告乙○○○、甲○○、丁○○為被繼承人李武長之繼承人，而被告乙○○○與原告間亦有上開約定，故被告均應受該負擔
          分得權狀部分應繳稅金契約之拘束，而於原告依法繳
          納稅金後，交付相當之稅金金額予原告。
    （三）被告雖另抗辯：股份有限公司之股東有限責任之原則
          ，股份有限公司之股東僅就其所認股份對公司負其責
          任；除出資義務外，股東即不負任何出資義務，亦不
          受損失之分擔，此一原則乃股份有限公司之基本原則
          ，凡公司之章程、股東會之決議或董事會之決議，違
          反此一原則者，概屬無效云云，然因前開各股東自行
          繳納分得部分之應繳稅金，係原告與各股東間之契約
          約定，並非各股東就其所認股份之外另行出資之決議
          ，且各股東係因取得原告所發出具有財產價值之置骨
          灰位及往生牌位等使用權狀，始須負擔應繳稅金之繳
          納，股東如不願現實給付應繳稅金之金額予原告，則
          仍可不立即領取應分得之使用權狀，而待他人欲購買
          或請求原告予以銷售後，再由原告將扣除稅金後之金
          額交付。從而，顯見上開原告與股東間之約定，應與
          股份有限公司股東之出資義務尚屬無涉，故亦無被告
          所指該股東會議內容違法之問題。
    （四）被告另依原告提出之89年9月23日第5次股東會議紀錄
          所載決議事項第4項：「股東尚未依公司規定繳清稅
          金，關於李武長、乙○○○之稅金，暫由公司代支付
          ，『待統一行銷決定後，由分配金額中，遂一扣除』
          。」等內容，抗辯原告應待統一行銷決定後，由所行
          銷分配金額中，遂一扣除，不能逕向被告請求給付云
          云。然而，該決議內容之真意，應係表明原告就被告
          之被繼承人李武長及被告乙○○○已取得之置骨灰位
          與往生牌位權狀依法所應繳納之稅金，暫時由原告代
          為墊付，日後如有統一行銷之決定，再由分配金額中
          逐一扣除，並非以「統一行銷」為向被告之被繼承人
          李武長及被告乙○○○請求應負擔稅金之停止條件，
          故被告亦不能僅據該決議內容，而抗辯原告應待統一
          行銷後，始能向被告請求給付應繳納之稅金金額。何
          況被告亦自稱：於該次會議中並未簽名，事後亦未同
          意上開決議內容等情，則兩造間就上開內容是否已有
          意思合致，即非無疑，故被告亦不能復以該決議內容
          係雙方約定，而抗辯原告應受該決議內容拘束，而不
          能向被告請求應繳納之稅金金額。
    （五）至於原告89年8月3日公告說明欄第1項中雖記載：「
          一自89年8月3日止、權狀號碼A0000000-A0000000內
          ，原權狀持有人係李武長、乙○○○、白萬春、陳建
          助、余光、邱先榮、黃文炳、劉秀蘭、李玉梅、梁詹
          秀以上等人，係已繳完稅金300元，轉讓手續費300元
          。」等語（見本院訴字卷第67頁），然詳觀該說明文
          字內容，僅能獲知上開號碼內權狀之相關稅金業經繳
          納，該說明尚非明確表示已由相對應之權狀持有人實
          際繳納稅金完畢，故前述權狀持有人是否已依約定向
          原告交付應繳納之稅金金額，則仍應以原告所統計者
          為準，故被告亦不能執此而抗辯至89年7月31日止，
          被告之被繼承人李武長及被告乙○○○已攜出取走之
          置骨灰位與往生牌位權狀，業已將應繳納之稅金繳交
          完畢，而無須再交付任何稅金金額予原告。
    （六）綜上，原告主張原告曾決議依各股東持有股份分配置
          骨灰位及往生牌位予各股東，置骨灰位以每個6,000
          元計價，往生牌位以每個1,000元計價，且曾決議應
          繳納百分之5之營業稅，由分得置骨灰位及往生牌位
          之股東自行繳納，股東亦均已同意等情，既可信為真
          實，而被告前述所辯，經核亦均非可採，故原告本可
          向被告之被繼承人李武長及被告乙○○○請求應繳納
          之稅金金額。復按「繼承人自繼承開始時，除本法另
          有規定外，承受被繼承人財產上之一切權利、義務。
          但權利、義務專屬於被繼承人本身者，不在此限。」
          民法第1148條定有明文。被告均為被繼承人李武長第
          1順位法定繼承人，均未於法定期間辦理拋棄繼承等
          情，此有臺灣高雄地方法院家事法庭96年11月12日雄
          院鳴89繼新字第323號函（見本院卷第81頁）附卷可
          憑，故被告自繼承開始時，即應承受其被繼承人李武
          長財產上之一切權利、義務。而本件被告之被繼承人
          李武長領取原告所發出之置骨灰位權狀3,764張及往
          生牌位權狀9張，被繼承人李武長原應負擔之稅金為1
          ,129,650 元（3,7645張×6,000元×5%＋9張×1,000
          元×5%＝1,129,650元），已由原告繳納完畢，但尚
          有668,550元（2,228張×6,000元×5%＋3張×1,000
          元×5%＝668,550元）未繳予原告等情，則有原告所
          提出之89年7月31日止已攜出權狀應繳納稅金明細表
          及轉帳傳票影本（見本院補字卷第7頁、第11至第13
          頁）、全體股東領取骨灰位、往生牌位及骨甕統計表
          、台南市稅捐稽徵處營業稅繳款書、財政部臺灣省南
          區國稅局納稅義務人欠稅查復表（見本院訴字卷第13
          2至134頁、第154頁）各1份在卷足憑，據此並參照前
          開規定，被告就前述668,550元自應負連帶清償責任
          。另被告乙○○○亦已領取原告所發出之置骨灰位權
          狀2,308張及往生牌位權狀119張，被告乙○○○原應
          負擔之稅金為698,350元（2,308張×6,000元×5%＋1
          19張×1,000元×5%＝698,350元），已由原告繳納完
          畢，但尚有206,200元（671張×6,000元×5%＋98張
          ×1,000元×5%＝206,200元）未繳予原告等情，同有
          上開89年7月31日止已攜出權狀應繳納稅金明細表等
          資料可憑，依約被告乙○○○就此部分金額另亦應負
          清償責任。
    （七）再者，按給付無確定期限者，債務人於債權人得請求
          給付時，經其催告而未為給付，自受催告時起，負遲
          延責任。其經債權人起訴而送達訴狀，或依督促程序
          送達支付命令，或為其他相類之行為者，與催告有同
          一之效力；民法第229條第2項定有明文；又遲延之債
          務，以支付金錢為標的者，債權人得請求依法定利率
          計算之遲延利息。但約定利率較高者，仍從其約定利
          率；而應付利息之債務，其利率未經約定，亦無法律
          可據者，週年利率為百分之5；亦為同法第233條第1
          項及第203條所明定。查本件原告請求被告應給付之
          金額，並未定有給付之期限，且未約定利率，則原告
          請求被告乙○○○、甲○○自本狀繕本送達之翌日即
          96年8月24日起至清償日止，按週年利率百分之5計算
          之利息，並未逾上開規定之範圍，自無不合。
    （八）末按主張抵銷之請求，其成立與否經裁判者，以主張
          抵銷之額為限，有既判力。民事訴訟法第400條第2項
          定有明文。又「主張抵銷之對待請求，其成立與否經
          裁判者，以主張抵銷之額為限，不得更行主張，固為
          民事訴訟法第400條第2項所明定，然此種抵銷所生之
          既判力，須就其主張抵銷之額經實質的裁判始能發生
          ，倘其對待請求不合抵銷之條件時，其對待請求之成
          立與否既未經裁判，自無既判力可言。」最高法院75
          年台上字第2204號著有判決可參。查被告辯稱原告起
          訴請求之代墊款，業經原告於臺灣高等法院臺南分院
          94年度上易字第142號為抵銷抗辯，並為臺灣高等法
          院臺南分院所不採，則本件原告之請求已為臺灣高等
          法院臺南分院94年度上易字第142號判決（見本院訴
          字卷第28至34頁）之既判力所及，原告提起本件訴訟
          違反一事不再理原則云云，然因上開判決就抵銷部分
          係謂：「……被上訴人（即被告）是否應返還上訴人
          （即原告）代繳之稅金，被上訴人對上訴人是否負有
          債務，尚有爭議，與前開民法第334條第1項規定互負
          債務之要件不符……」（見本院卷第33頁背面），可
          知該判決顯認原告主張抵銷之債權是否存在，尚有爭
          議，不合抵銷之條件，參照上開規定及判決，原告主
          張抵銷之債權成立與否既未經裁判，自無既判力可言
          ，故被告上開抗辯，經核亦無足採，附此敘明。
七、綜上所述，原告依契約及繼承之法律關係，請求被告應連帶
    給付668,550元，及被告乙○○○、甲○○自96年8月24日起
    至清償日止，按週年利率百分之5計算之利息，為有理由，
    應予准許；另原告依契約關係，請求被告乙○○○應給付20
    6,200元，及自96年8月24日起至清償日止，按週年利率百分
    之5計算之利息，亦有理由，應予准許。
八、本件事證已臻明確，兩造其餘主張、陳述及所提之證據與其
    他未經援用之證據，經核均與判決結果無影響，爰不予一一
    論述。
九、本判決第1項部分，兩造陳明願供擔保，聲請宣告假執行及
    免為假執行，核無不合，爰酌定相當之擔保金額准許之。至
    於本判決第2項命被告乙○○○給付金額部分，未逾50萬元
    ，依民事訴訟法第389條第1項第5款規定，應依職權宣告假
    執行，原告雖陳明願供擔保聲請宣告假執行，惟此部分既已
    依職權宣告，無再命原告提供擔保之必要，故此部分並不另
    為准駁之諭知；另被告乙○○○聲明願供擔保請准宣告免為
    假執行，經核尚無不合，爰酌定相當之擔保金額准許之。
十、末按訴訟費用，由敗訴之當事人負擔；共同訴訟人於訴訟之
    利害關係顯有差異者，法院得酌量其利害關係之比例，命分
    別負擔：共同訴訟人因連帶或不可分之債敗訴者，應連帶負
    擔訴訟費用；法院為終局判決時，應依職權為訴訟費用之裁
    判，分別為民事訴訟法第78條、第85條第1項但書、第85條
    第2項、第87條第1項所明定。經核本件訴訟費用額為9,580
    元（即第一審裁判費），被告既受敗訴判決，爰依民事訴訟
    法第87條第1項，確定如主文第3項所示。
十一、據上論結：本件原告之訴為有理由，依民事訴訟法第78條
      、第85條第1項但書、第85條第2項、第87條第1項、第389
      條第1項第5款、第390條第2項、第392條第2項，判決如主
      文。
中    華    民    國    97    年    10    月    28    日
                  民事第三庭    法  官  陳志成
以上正本係照原本作成。
如對本判決上訴，須於判決送達後20日內向本院提出上訴狀。
中    華    民    國    97    年    10    月    28    日
                                書記官  黃敏純


司法院資訊處製作；財團法人民間司法改革基金會備份。
